ACORDAO-COMPLETO-2345873

ACÓRDÃO 9535/2019 ATA 34/2019 - SEGUNDA CÂMARA

VISTOS, relatados e discutidos estes autos de Tomada de Contas Especial instaurada pelo Ministério do Turismo (MTur) , em razão de irregularidades na execução física do Convênio 0988/2010, Siafi/Siconv 739393, celebrado em 18/6/2010, entre o Município de Solânea-PB e o aludido Ministério, no valor de R$ 208.500,00, sendo R$ 200.000,00 repassados pelo convenente e R$ 8.500,00 como contrapartida do Município, tendo por objeto a realização do projeto turístico intitulado "Festa de São João", conforme o Plano de Trabalho aprovado e inserido no Siconv;
ACORDAM os Ministros do Tribunal de Contas da União, reunidos em sessão da Segunda Câmara, ante as razões expostas pelo Relator, e com fundamento nos arts. 1º, inciso I; 16, inciso III, alínea c, 19, caput; 23, inciso III; 57; e art. 12§ 3º, da Lei 8.443, de 16 de julho de 1992, em:
9.1. considerar revel o Sr. Francisco de Assis de Melo;
9.2. julgar irregulares as contas do Sr. Francisco de Assis de Melo e condená-lo ao pagamento da quantia de R$ 200.000,00 (duzentos mil reais) , com a fixação do prazo de 15 (quinze) dias, a contar da notificação, para comprovar, perante o Tribunal (art. 214, inciso III, alínea "a", do Regimento Interno) , o recolhimento da dívida aos cofres do Tesouro Nacional, atualizada monetariamente e acrescida dos juros de mora, calculado a partir de 16/6/2011, até a data do recolhimento, na forma prevista na legislação em vigor, abatendo-se, na oportunidade, o valor já ressarcido;
9.3. aplicar ao Sr. Francisco de Assis de Melo a multa prevista no art. 57 da Lei 8.443/1992, c/c o art. 267 do Regimento Interno do TCU, no valor de R$ 32.000,00 (trinta e dois mil reais) com a fixação do prazo de 15 (quinze) dias, a contar da notificação, para comprovar, perante o Tribunal (art. 214, inciso III, alínea "a", do Regimento Interno) , o recolhimento da dívida aos cofres do Tesouro Nacional, atualizada monetariamente desde a data do Acórdão proferido até a do efetivo recolhimento, se for paga após o vencimento, na forma da legislação em vigor;
9.4. autorizar, antecipadamente, caso seja requerido, o pagamento das dívidas decorrentes em até 36 (trinta e seis) parcelas mensais e consecutivas, nos termos do art. 26 da Lei 8.443/1992, c/c o art. 217 do Regimento Interno/TCU, fixando-se o vencimento da primeira parcela em 15 (quinze) dias, a contar do recebimento da notificação, e o das demais a cada 30 (trinta) dias, devendo incidir sobre cada uma os encargos devidos, na forma prevista na legislação em vigor, alertando as responsáveis que a falta de comprovação do recolhimento de qualquer parcela importará o vencimento antecipado do saldo devedor, nos termos do art. 217, § 2º, do Regimento Interno-TCU;
9.5. autorizar a cobrança judicial das dívidas, caso não atendidas as notificações, nos termos do art. 28, inciso II, da Lei 8.443/1992;
9.6 encaminhar cópia do Acórdão, bem como do Relatório e Voto que o fundamentam, ao Procurador-Chefe da Procuradoria da República no Estado da Paraíba, nos termos do § 3º do art. 16 da Lei 8.443/199,2, c/c o § 7º do art. 209 do Regimento Interno do TCU, para adoção das medidas que entender cabíveis.

Tomada de Contas Especial instaurada pelo Ministério do Turismo (MTur), em razão de irregularidades na execução física do Convênio 0988/2010, Siafi/Siconv 739393, celebrado em 18/6/2010, entre o Município de Solânea/PB e o aludido Ministério, no valor de R$ 208.500,00, sendo R$ 200.000,00 repassados pelo convenente e R$ 8.500,00 como contrapartida do Município, tendo por objeto a realização do projeto turístico intitulado Festa de São João, conforme o Plano de Trabalho aprovado e inserido no Siconv.

Segunda Câmara

Município de Solânea - PB.

3. Interessados/Responsáveis:
3.1. Interessado: Ministério do Turismo (CNPJ 05.457.283/0001-19).
3.2. Responsável: Francisco de Assis de Melo (CPF XXX.958.104-XX).

13.1. Ministros presentes: Augusto Nardes (na Presidência), Aroldo Cedraz (Relator) e Raimundo Carreiro.
13.2. Ministro-Substituto convocado: Weder de Oliveira.
13.3. Ministro-Substituto presente: André Luís de Carvalho.

ACORDAO-COMPLETO-2385266

Acórdão 12512/2019 - Segunda Câmara

AROLDO CEDRAZ

Trata-se de Tomada de Contas Especial (TCE) instaurada pelo Ministério do Turismo (MTur) , em razão de irregularidades na execução física do Convênio 0988/2010, Siafi/Siconv 739393 (Peça 2, p. 38-56) , celebrado em 18/6/2010, entre o Município de Solânea-PB e o aludido Ministério, no valor de R$ 208.500,00, sendo R$ 200.000,00 repassados pelo convenente e R$ 8.500,00 como contrapartida do Município, tendo por objeto a realização do projeto turístico intitulado "Festa de São João", conforme o Plano de Trabalho aprovado e inserido no Siconv (Peça 2, p. 7-20) .
2.	No âmbito deste Tribunal, após regular tramitação, a então Secretaria de Controle Externo no Estado do Rio Grande do Norte (Secex-RN) analisou, no mérito, o feito, cuja instrução, por esclarecedora, reproduzo abaixo como parte deste Relatório (Peças 11 e 12) :
	"[...] HISTÓRICO
3.	Conforme o disposto na cláusula quinta do termo do Convênio n. 0988/2010, foi previsto para execução da avença o valor de R$ 208.500,00, cabendo ao concedente destinar a importância de R$ 200.000,00 e ao convenente a contrapartida de R$ 8.500,00 (peça 2, p. 44-45) .
4.	Os recursos federais para consecução do objeto foram repassados em uma única parcela, liberada mediante a ordem bancária n. 2011OB800350, de 16/6/2011, no valor de R$ 200.000,00 (peça 2, p. 73) . Não consta nos autos a data do crédito dos recursos na conta específica do convênio.
5.	O ajuste vigeu inicialmente a partir de 21/6/2010 até 21/9/2010, e previa o prazo de trinta dias, após o término da vigência do convênio, para a apresentação da prestação de contas, conforme cláusula quarta, caput, e parágrafo terceiro do convênio em comento (peça 2, p. 42) . Após quatro apostilamentos, a vigência se estendeu até 21/8/2011, com prazo final para a apresentação da prestação de contas até 21/10/2011 (peça 2, p. 69-72) .
6.	A vista da insuficiência de informações e documentação pertinentes à prestação de contas enviadas pelo responsável Sr. Francisco de Assis de Melo no sistema Siconv, o órgão concedente expediu a Nota Técnica de Análise n. 548/2012, de 25/6/2012 (peça 2, p. 79-85) , a qual foi ratificada pela Nota Técnica de Análise Financeira n. 0699/2013, de 26/12/2013 (peça 2, p. 133-135) . 
6.1.	Nesta última análise, o órgão concedente se manifestou que a prestação de contas fosse reprovada (v. RESULTADO FINAL DA ANÁLISE à peça 2, p. 135) , a vista dos fatos levantados na Nota Técnica de Análise n. 548/2012, de onde se extrai as seguintes pendências, verbis (peça 2, p. 7985) 
"III - RESSALVAS TÉCNICAS
	Item
	OBJETO DA RESSALVA
	REQUISIÇÃO AO CONVENENTE

	01
	Relatório de Cumprimento do Objeto
	O RCO não foi apresentado conforme previsto no Plano de
Trabalho aprovado.

	02
	Relatório de Execução Físico-Financeira
	O REFF não foi apresentado conforme previsto no Plano de Trabalho

	03
	Realização do evento
	Encaminhar fotografia, filmagem e/ou material de divulgação pós evento (publicação em jornais, revistas ou reportagens televisivas) , que comprovem a efetiva realização do evento e a utilização da logomarca do MTur. Comprovar a efetiva realização para os dias 21, 22 e 23/06.

	04
	Contratação de show artístico Raio do Sol no dia 21 de junho
	Encaminhar fotografias/filmagens ou matérias de repercussão pós evento (publicação em jornais, revistas ou reportagens televisivas) de forma a comprovar a realização das apresentações artísticas no evento proposto. Ressalte-se que, no caso da comprovação por imagens, o material comprobatório deverá conter registros, em plano aberto, com a respectiva data e identificação  (nome da banda) dos itens que se pretende comprovar, além de trazer elementos pelos quais seja possível verificar a execução física da ação especificamente na localidade e evento objeto do convênio

	05
	Contratação de show artístico Forró Pegado no dia 21 de junho
	Encaminhar fotografias/filmagens ou matérias de repercussão pós evento (publicação em jornais, revistas ou reportagens televisivas) de forma a comprovar a realização das apresentações artísticas no evento proposto. Ressalte-se que, no caso da comprovação por imagens, o material comprobatório deverá conter registros, em plano aberto, com a respectiva data e identificação  (nome da banda) dos itens que se pretende comprovar, além de trazer elementos pelos quais seja possível verificar a execução física da ação especificamente na localidade e evento objeto do convênio

	06
	Contratação de show artístico Nordestino do Ritmo no dia 21 de junho
	Encaminhar fotografias/filmagens ou matérias de repercussão pós evento (publicação em jornais, revistas ou reportagens televisivas) de forma a comprovar a realização das apresentações artísticas no evento proposto. Ressalte-se que, no caso da comprovação por imagens, o material comprobatório deverá conter registros, em plano aberto, com a respectiva data e identificação  (nome da banda) dos itens que se pretende comprovar, além de trazer elementos pelos quais seja possível verificar a execução física da ação especificamente na localidade e evento objeto do convênio

	07
	Contratação de show artístico Pimenta de Cheiro no dia 21 de junho
	Encaminhar fotografias/filmagens ou matérias de repercussão pós evento (publicação em jornais, revistas ou reportagens televisivas) de forma a comprovar a realização das apresentações artísticas no evento proposto. Ressalte-se que, no caso da comprovação por imagens, o material comprobatório deverá conter registros, em plano aberto, com a respectiva data e identificação  (nome da banda) dos itens que se pretende comprovar, além de trazer elementos pelos quais seja possível verificar a execução física da ação especificamente na localidade e evento objeto do convênio

	08
	Contração de show artístico Eliane no dia 22 de junho
	Encaminhar fotografias/filmagens ou matérias de repercussão pós evento (publicação em jornais, revistas ou reportagens televisivas) de forma a comprovar a realização das apresentações artísticas no evento proposto. Ressalte-se que, no caso da comprovação por imagens, o material comprobatório deverá conter registros, em plano aberto, com a respectiva data e identificação  (nome da banda) dos itens que se pretende comprovar, além de trazer elementos pelos quais seja possível verificar a execução física da ação especificamente na localidade e evento objeto do convênio

	09
	Contratação de show artístico Capilé no dia 22 de junho
	Encaminhar fotografias/filmagens ou matérias de repercussão pós evento (publicação em jornais, revistas ou reportagens televisivas) de forma a comprovar a realização das apresentações artísticas no evento proposto. Ressalte-se que, no caso da comprovação por imagens, o material comprobatório deverá conter registros, em plano aberto, com a respectiva data e identificação  (nome da banda) dos itens que se pretende comprovar, além de trazer elementos pelos quais seja possível verificar a execução física da ação especificamente na localidade e evento objeto do convênio

	10
	Contratação de show artístico Gatinha Sem Vergonha no dia 22 de junho
	Encaminhar fotografias/filmagens ou matérias de repercussão pós evento (publicação em jornais, revistas ou reportagens televisivas) de forma a comprovar a realização das apresentações artísticas no evento proposto. Ressalte-se que, no caso da comprovação por imagens, o material comprobatório deverá conter registros, em plano aberto, com a respectiva data e identificação  (nome da banda) dos itens que se pretende comprovar, além de trazer elementos pelos quais seja possível verificar a execução física da ação especificamente na localidade e evento objeto do convênio

	11
	Contratação de show artístico Pancada Federal no dia 22 de julho
	Encaminhar fotografias/filmagens ou matérias de repercussão pós evento (publicação em jornais, revistas ou reportagens televisivas) de forma a comprovar a realização das apresentações artísticas no evento proposto. Ressalte-se que, no caso da comprovação por imagens, o material comprobatório deverá conter registros, em plano aberto, com a respectiva data e identificação  (nome da banda) dos itens que se pretende comprovar, além de trazer elementos pelos quais seja possível verificar a execução física da ação especificamente na localidade e evento objeto do convênio

	12
	Contratação de show artístico Forró no Ponto no dia 23 de junho
	Encaminhar fotografias/filmagens ou matérias de repercussão pós evento (publicação em jornais, revistas ou reportagens televisivas) de forma a comprovar a realização das apresentações artísticas no evento proposto. Ressalte-se que, no caso da comprovação por imagens, o material comprobatório deverá conter registros, em plano aberto, com a respectiva data e identificação  (nome da banda) dos itens que se pretende comprovar, além de trazer elementos pelos quais seja possível verificar a execução física da ação especificamente na localidade e evento objeto do convênio

	13
	Contratação de show artístico Forró Pegado no dia 23 de junho
	Encaminhar fotografias/filmagens ou matérias de repercussão pós evento (publicação em jornais, revistas ou reportagens televisivas) de forma a comprovar a realização das apresentações artísticas no evento proposto. Ressalte-se que, no caso da comprovação por imagens, o material comprobatório deverá conter registros, em plano aberto, com a respectiva data e identificação  (nome da banda) dos itens que se pretende comprovar, além de trazer elementos pelos quais seja possível verificar a execução física da ação especificamente na localidade e evento objeto do convênio

	14
	Contratação de show artístico Netinho Lins no dia 23 de junho
	Encaminhar fotografias/filmagens ou matérias de repercussão pós evento (publicação em jornais, revistas ou reportagens televisivas) de forma a comprovar a realização das apresentações artísticas no evento proposto. Ressalte-se que, no caso da comprovação por imagens, o material comprobatório deverá conter registros, em plano aberto, com a respectiva data e identificação  (nome da banda) dos itens que se pretende comprovar, além de trazer elementos pelos quais seja possível verificar a execução física da ação especificamente na localidade e evento objeto do convênio

	15
	Declaração de realização do evento
	Encaminhar declaração do Convenente atestando a realização do evento.

	16
	Declaração de exibição do vídeo institucional
	Encaminhar declaração ou comprovação que durante o evento apoiado pelo MTur foi exibido o vídeo institucional de promoção do turismo brasileiro.

	17
	Declaração de Gratuidade
	Encaminhar declaração do Convenente acerca da gratuidade ou não do (s) evento (s) apoiado (s) pelo MTur e, em caso de cobrança de valores (venda de ingressos) , que especifique a destinação da verba eventualmente arrecadada ou comprove seu recolhimento à conta do Tesouro Nacional.

	18
	Declaração de Autoridade Local
	Encaminhar declaração de Autoridade local, que não seja o
Convenente, atestando a realização do evento.

	19
	Existência de demais Patrocinadores
	Encaminhar original, em papel timbrado, da Declaração do
Convenente informando a existência de demais patrocinadores, montante arrecadado e despesas custeadas.

7.	Foi dada a oportunidade de defesa ao agente responsabilizado e ao prefeito sucessor, conforme notificações constantes à peça 2, p. 78; 86-87; 88; 89; 130 e 136-138; e 131 e 139. No entanto, não foram apresentados elementos capazes de sanar as irregularidades, tampouco não se recolheu o débito imputado, o que motivou o prosseguimento da TCE. 
7.1.	O prefeito sucessor consignou não existir nos arquivos da prefeitura documentação do citado convênio, tendo solicitado ao MTur a abertura de processo de TCE contra o antecessor (peça 2, p. 127128) .
8.	Em decorrência, foi emitido o Relatório do Tomador de Contas Especial/Relatório de TCE n. 419/2015 (peça 2, p. 151-155) , que concluiu pela existência de dano ao erário no valor integral repassado de R$ 200.000,00, sob a responsabilidade do ex-prefeito Sr. Francisco de Assis de Melo (CPF XXX.958.104-XX) , ex-prefeito municipal na gestão 2009/2012, em razão de irregularidades na execução física, que resultou na reprovação das contas do convênio em tela (v. item 6 e subitem desta instrução) , conforme concluiu a Nota Técnica de Análise Financeira n. 0699/2013, de 26/12/2013 (peça 2, p. 133135) .
9.	Em 26/11/2015, a então Controladoria-Geral da União da Presidência da República (CGU/PR) expediu o Relatório de Auditoria n. 2344/2015, nos mesmos termos do relatório do tomador de contas (peça 2, p. 167-169) , tendo emitido o Certificado de Auditoria n. 2344/2015 (peça 2, p. 170) e o Parecer do Dirigente do Controle Interno (peça 2, p. 171) pela irregularidade das contas, tendo a autoridade ministerial atestado ter tomado conhecimento (peça 2, p. 175) .
10. 	A análise inicial promovida por esta Secretaria, consubstanciada na instrução de peça 6, ratificou as irregularidades apontadas pelo concedente na Nota Técnica de Análise n. 548/2012, citadas no item 6.1 desta instrução. 
11. 	Com base na análise (peça 6) , foi proposta a citação do Sr. Francisco de Assis de Melo (CPF XXX.958.104-XX) , ex-prefeito municipal de 2009/2012, do município de Solânea/PB, para se pronunciar acerca das irregularidades descritas no item 6.1 desta instrução. A Unidade Técnica manifestou-se "de acordo" com a proposta retro (peça 7) .
EXAME TÉCNICO
12. 	Em cumprimento ao Pronunciamento da Unidade Técnica (peça 7) , por delegação de competência do Ministro Relator, foi encaminhado o ofício de citação ao Sr. Francisco de Assis de Melo (peça 8) .
13.	Apesar de o responsável precitado ter tomado ciência do expediente que lhe foi encaminhado, conforme atesta o aviso de recebimento digital (AR) que compõe a peça 9, não atendeu a citação e não recolheu o débito apontado.
14.	Transcorrido o prazo regimental fixado e mantendo-se inerte o aludido responsável, impõese que seja considerado revel, dando-se prosseguimento ao processo, de acordo com o art. 12, § 3º, da Lei 8.443/1992.
15.	Vê-se dos autos que o responsável não comprovou a boa e regular aplicação dos recursos do Convênio n. 0988/2010, Siafi/Siconv n. 739393, o qual decorre do bloco normativo composto pelas disposições do art. 70, parágrafo único, da Constituição Federal, art. 93 do Decreto-Lei 200/1967 e art. 66 do Decreto 93.872/1986.
16.	E, para se comprovar a correta utilização das verbas repassadas, é necessário que seja demonstrado, no acervo probatório, o nexo de causalidade entre a execução do objeto e os recursos federais recebidos, o que não ocorreu no presente caso, visto que o montante dos recursos federais repassados, em 16/6/2011, no valor de R$ 200.000,00, foi impugnado, em face de diversas irregularidades constatadas na execução física e financeira da avença, conforme já descrita no item 6 e subitem desta instrução, as quais permanecem não sanadas, ante à revelia do responsável.
17.	Assim, cabe julgar irregulares as contas do responsável e condená-lo ao pagamento do débito apurado nos autos e, em consequência, deve-se aplicar ao ex-gestor municipal a multa prevista no art. 57 da Lei 8.443/1992.
CONCLUSÃO
18.	Diante da revelia do Sr. Francisco de Assis de Melo, ex-prefeito municipal na gestão 2009-2012, e inexistindo nos autos elementos que permitam concluir pela ocorrência de boa-fé ou de outros excludentes de culpabilidade em sua conduta, propõe-se que suas contas sejam julgadas irregulares e condenado em débito, com a aplicação da multa prevista no art. 57 da Lei 8.443/1992.
19.	Cabe, ainda, nos termos do art. 16, § 3º, da mesma Lei c/c art. 209, § 7º, do Regimento Interno do TCU, enviar cópia dos elementos pertinentes à Procuradoria da República no estado do Rio Grande do Norte, para o ajuizamento das ações civis e penais que considerar cabíveis.
PROPOSTA DE ENCAMINHAMENTO
20.	Diante do exposto, submetem-se os autos à consideração superior, propondo:
a) considerar revel o Sr. Francisco de Assis de Melo (CPF XXX.958.104-XX) ;
b) com fundamento nos arts. 1º, inciso I, 16, inciso III, alínea "c", da Lei 8.443/1992 c/c os arts. 19 e 23, inciso III, da mesma Lei, e com arts. 1º, inciso I, 209, inciso III, 210, do Regimento Interno do TCU, julgar irregulares as contas do Sr. Francisco de Assis de Melo (CPF XXX.958.104-XX) , e condená-lo ao pagamento da quantia a seguir especificada, com a fixação do prazo de quinze dias, a contar da notificação, para comprovarem, perante o Tribunal (art. 214, inciso III, alínea "a", do Regimento Interno) , o recolhimento da dívida aos cofres do Tesouro Nacional, atualizada monetariamente e acrescida dos juros de mora, calculada a partir da data discriminada, até a data do recolhimento, na forma prevista na legislação em vigor, abatendo-se, na oportunidade, o valor já ressarcido:
	DATA DA OCORRÊNCIA
	VALOR ORIGINAL (R$) 

	16/6/2011
	200.000,00

	Total
	200.000,00

Valor atualizado até 22/2/2017: R$ 321.305,57 (peça 10) 
c) aplicar ao Sr. Francisco de Assis de Melo (CPF XXX.958.104-XX) a multa prevista no art. 57 da Lei 8.443/1992 c/c o art. 267 do Regimento Interno do TCU, com a fixação do prazo de quinze dias, a contar da notificação, para comprovar, perante o Tribunal (art. 214, inciso III, alínea "a", do Regimento Interno) , o recolhimento da dívida aos cofres do Tesouro Nacional, atualizada monetariamente desde a data do acórdão que vier a ser proferido até a do efetivo recolhimento, se for paga após o vencimento, na forma da legislação em vigor;
	d) autorizar, desde logo, nos termos do art. 28, inciso II, da Lei 8.443/1992, a cobrança judicial da dívida caso não atendida a notificação; e
	e) encaminhar cópia da deliberação que vier a ser proferida, bem como do relatório e do voto que a fundamentarem, ao Procurador-Chefe da Procuradoria da República no Estado da Paraíba, nos termos do § 3º do art. 16 da Lei 8.443/1992 c/c o § 7º do art. 209 do Regimento Interno do TCU, para adoção das medidas que entender cabíveis. [...]".
3.	O Ministério Público junto a este Tribunal manifesta-se de acordo com a proposta da unidade técnica.
	É o Relatório.

Procuradora-Geral Cristina Machado da Costa e Silva.

TOMADA DE CONTAS ESPECIAL. CONVÊNIO. MINISTÉRIO DO TURISMO (MTUR). PROJETO "FESTA DE SÃO JOÃO". IRREGULARIDADE NA EXECUÇÃO FÍSICA. CITAÇÃO. REVELIA. ELEMENTOS PRESENTES NOS AUTOS INSUFICIENTES PARA COMPROVAR A BOA E REGULAR APLICAÇÃO DOS RECURSOS. IRREGULARIDADE DAS CONTAS. DÉBITO. MULTA. COMUNICAÇÕES.

TOMADA DE CONTAS ESPECIAL (TCE)

Secretaria de Controle Externo do Desenvolvimento Econômico (SecexDesen).

Aprecia-se nesta oportunidade Tomada de Contas Especial (TCE) instaurada pelo Ministério do Turismo (MTur) , em razão de irregularidades na execução física do Convênio 0988/2010, Siafi/Siconv 739393 (Peça 2, p. 38-56) , celebrado em 18/6/2010, entre o Município de Solânea-PB e o aludido Ministério, no valor de R$ 208.500,00, sendo R$ 200.000,00 repassados pelo convenente e R$ 8.500,00 como contrapartida do Município, tendo por objeto a realização do projeto turístico intitulado "Festa de São João", conforme o Plano de Trabalho aprovado e inserido no Siconv (Peça 2, p. 7-20) .
2.	No âmbito do Tribunal de Contas da União (TCU) , na instrução constante à Peça 6, após as considerações técnicas acerca da apuração dos fatos, identificação do responsável e quantificação do dano para fins de ressarcimento, a então Secex-RN ratificou as irregularidades apontadas pelo concedente na Nota Técnica de Análise 548/2012, citadas no item 6.1 da instrução transcrita no Relatório precedente, e propôs, com a anuência do titular da unidade técnica (Peça 7) , a citação do Sr. Francisco de Assis de Melo.
3.	Regularmente citado, em endereço proveniente de pesquisa realizada pelo TCU no Sistema CPF/CNPJ da Receita Federal (Peça 4) , por meio do Ofício 1.395/2016-TCU/Secex-RN, de 15/12/2016 (Peça 8) , cujo recebimento, na forma da lei, ocorreu em 26/12/2016 (AR à Peça 9) , o Sr. Francisco de Assis de Melo não apresentou alegações de defesa e nem recolheu o débito a ele atribuído. Opera-se, por conseguinte, em relação ao responsável, os efeitos da revelia, devendo ser dada a continuidade ao processo, conforme preceitua o art. 12, § 3º, da Lei 8.443, de 16/7/1992.
4.	Assim, não havendo nos autos elementos capazes de comprovar a boa e regular aplicação dos recursos repassados, pois que, instado a apresentar defesa na fase interna com o condão de elidir as irregularidades apontadas, o agente responsabilizado não apresentou elementos capazes de sanar as impropriedades, tampouco recolheu o débito imputado, o que motivou o prosseguimento da TCE, conforme notificações constantes à Peça 2, p. 78; 86-87; 88; 89; 130 e 136-138; e 131 e 139 e, por fim, considerando a revelia do responsável nesta fase processual, na linha de entendimento defendida nos pareceres precedentes, cujos fundamentos incorporo às minhas razões de decidir, entendo que as contas devem ser julgadas irregulares com a condenação desse responsável em débito pelos valores apurados no processo.
5.	Considero adequada a aplicação da multa positivada no art. 57 da Lei Orgânica deste Tribunal ao responsável, cujo valor fixo em R$ 32.000,00 (trinta e dois mil reais) .
6.	Entendo adequado, também, autorizar antecipadamente, caso venha a ser solicitado, o pagamento das dívidas em até 36 (trinta e seis) parcelas mensais sucessivas, a primeira a vencer em 15 (quinze) dias após a notificação e as demais a cada 30 (trinta) dias, com a incidência dos devidos encargos legais sobre cada uma delas e com o alerta de que a falta de comprovação de recolhimento de qualquer parcela acarretará vencimento antecipado do saldo devedor.
7.	Por fim, considero apropriada a remessa de cópia dos autos ao Procurador-Chefe da Procuradoria da República no Estado da Paraíba.
	Ante o exposto, VOTO por que o Tribunal aprove o acórdão que ora submeto à apreciação da Segunda Câmara.
TCU, Sala das Sessões Ministro Luciano Brandão Alves de Souza, em 24 de setembro de 2019.
AROLDO CEDRAZ 
Relator